【裁判字號】    88,上更(一),174
【裁判日期】    890119
【裁判案由】    常業竊盜
【裁判全文】
臺灣高等法院臺中分院刑事判決              民國八十八年度上更(一)字第一七四號
    上  訴  人
    即  被  告  壬○○
右上訴人因竊盜案件，不服台灣台中地方法院中華民國八十七年十二月十六日第一審
判決（民國八十七年度訴緝字第七三九號，起訴案號：臺灣臺中地方法院檢察署民國
八十六年度偵字第一八五六八號），提起上訴，經判決後，由最高法院發回更審，本
院判決如左：
    主      文
原判決撤銷。
壬○○共同以竊盜為常業，累犯，處有期徒刑年肆月。
ＯＹ－五六○七號自用小客貨車壹部、工具壹批、附表三所示之解體工具均沒收。
    事      實
一、壬○○曾因違反麻醉藥品管理條例案件，經台灣台中地方法院八十三年度易字第
    七六四號判處有期徒刑三月，於八十三年四月二十八日易科罰金執行完畢。又因
    竊盜案件，經台灣台中地方法院八十三年度易字第五○八九號判處有期徒刑十月
    ；再因違反麻醉藥品管理條例案件，經台灣台中地方法院八十四年度易字第一八
    五八號判處有期徒刑五月，經合併定刑，於八十四年八月三十一日假釋出獄，已
    於八十四年十月二十四日假釋期滿而執行完畢。詎壬○○仍不知悔改，再於八十
    五年九月至十月間，再犯竊盜案，經本院八十六年度上易字第一七四四號判處有
    期徒刑一年，於八十六年七月二十三日宣示判決並確定（於本院審判中執行至八
    十八年九月一日縮短刑期出獄）。
二、緣寅○○（同案共犯經本院八十六年度上訴字第二八八四號判處有期徒刑三年確
    定）於八十六年五月間向楊德塗租得台中市○○路○段二○○之三號場所準備作
    為存放電動機具材料之用，惟因生意不好，乃於八十六年八月間與自稱「己○○
    」者（綽號阿修或阿源，檢察官誤以五十七年七月十四日出生，身分證號碼為Ｚ
    000000000號之己○○起訴後，經本院以八十七年度上訴字第二六四二
    號判決無罪確定在案）、及壬○○（綽號「兩佰」）等人共同意圖為自己不法之
    所有，共組竊盜集團，謀議推由「己○○」負責竊車，寅○○負責提供上述場所
    作為解體工場，壬○○則負責將解體後之零件銷售，並均恃其為生。己○○總共
    竊得如下之汽車：(1)己○○於八十六年八月二十七日上午八時許，在台中市○○
    路二九八巷口竊取置於該處為施漢萍所有之ＹＱ－二二一二號賓士三二○廠牌自
    小客車一部。(2)己○○於不詳時地竊取無牌照白色賓士三二○廠牌自小客車一部
    。(3)己○○於不詳時地竊取五汽缸之汽缸兩座。上開己○○所竊得之汽車均交給
    寅○○在上址解體。寅○○解體完之後再親自或交給壬○○銷售。如其中左、右
    車後門各一扇、後平衡桿含傳動軸一支、排氣管一支、後保險桿下飾條二支、後
    行李箱蓋一扇、左、右車前門各一扇、前保險桿一副、引擎蓋一個、儀錶板一個
    、汽油油桶一個、葉子板一個、前後座椅各一座、方向盤一個等均由壬○○轉售
    給大中汽車材料行等。嗣於八十六年九月二日下午五時許，經台中市警察局第五
    分局員警在上述台中市○○路○段二○○之三號解體工場，查獲正在解體前施漢
    萍失竊之賓士自用小客車之卯○○（經本院另案判處有期徒刑一年確定），其後
    再於當日下午五時四十分至六時許之間，在現場查獲已搬運過一次贓物完畢再返
    回現場之辰○○（經本院另案判處有期徒刑一年確定）、寅○○，及趕至現場之
    壬○○。並經警扣得(1)由壬○○提供載運贓物之ＯＹ－五六○七號自小客貨車一
    部。(2)己○○竊取之無牌照白色賓士三二○廠牌自小客車車身一部(3)己○○竊取
    之五汽缸之汽缸兩座(4)己○○之解體工具一批。另由台中市警察局第五分局員警
    於翌日（即八十六年九月三日）上午帶同寅○○至台中縣太平市坪林里廓子坑一
    六五號賜福汽車買賣商行查獲經寅○○與己○○共同解體之左、右車後門各一扇
    、後平衡桿含傳動軸一支、排氣管一支、後保險桿下飾條二支、後行李箱蓋一扇
    、左、右車前門各一扇、前保險桿一副、引擎蓋一個、儀錶板一個、汽油油桶一
    個、葉子板一個、前後座椅各一座、方向盤一個。
三、另壬○○基於同一以竊盜為常業之犯意於八十六年七月二十三日本院八十六年度
    上易字第一七四四號宣示判決後，接連僱用另案被告酉○○、巳○○，並共同基
    於意圖為自己不法所有之犯意連絡，利用原於八十六年六月二十三日起分別由酉
    ○○及案外人午○○向不知情之林金印所租得之台中市南屯區昌明巷二之十號以
    西一百五十公尺處倉庫一間，作為解體場所之用，共同謀議由壬○○以每解體一
    輛車四千元之代價，僱請酉○○及巳○○將酉○○所負責竊取之自用小客車解體
    ，計由酉○○已於附表所示之時間、地點，以經削尖可供兇器使用之鐵器為工具
    ，共竊取自用小客車十一輛及車牌六面，擬由酉○○、巳○○二人加以解體後，
    由壬○○將解體之汽車零件銷售牟利。嗣於八十七年二月二日十八時許，經警在
    上址倉庫查獲並扣得如附表一所示之待解體之汽車十一輛、附表二所示之車牌六
    面及附表三所示之解體工具。
四、案經台中市警察局第五分局、第四分局分別報告由臺灣臺中地方法院檢察署檢察
    官偵查起訴暨移送併辦。
    理      由
一、訊據上訴人即被告（下稱被告）壬○○固直承其綽號為兩佰，惟矢口否認有何右
    揭犯行，弁稱：伊僅單純借車給寅○○搬運物品，案發當天是要去現場取車，並
    無參與解體，亦未僱用酉○○等人云云。惟查事實二被告與寅○○共同竊盜部分
    ，業據同案被告寅○○於警訊時自承：「警方先行查獲起出之自用小客貨車：：
    ：均是己○○竊來的，汽缸兩座亦是己○○竊來的：：」、「我所經營之解體工
    廠有壬○○、己○○三人，由己○○負責竊車：：我負責解體，壬○○負責介紹
    銷售工作」、「己○○與我分工，共同將汽車解體，俗稱殺肉：：」。另卯○○
    於警訊時供稱：「我知道是寅○○、綽號「兩佰」及綽號「阿源」之人合夥的」
    、「我只負責搬運工作：：」。辰○○亦於八十六年九月三日警訊時供稱：「我
    和寅○○一起工作的」。「我至該解體工廠負責搬運拆解之汽車零件，將材料搬
    運至中古汽車材料行」各等語，並於偵查中經卯○○當埸指認被告無誤（見本院
    調閱之台灣台中地方法院檢察署八十六年度偵字第一八五六八號卷第十三至十四
    頁、十九頁至二十頁、二十二頁），暨由卯○○、寅○○二人在本院更審中指認
    被告為竊車之共犯無訛（見本院更(一)卷第二宗第十頁正面），而卯○○、寅○○
    二人與被告並無仇怨，此經其二人供明在卷，（見本院更(一)卷第二宗第十頁正反
    面），其二人殊無誣攀被告之可能。況被告於本院八十七年度上訴字第二六四二
    號己○○被訴竊盜乙案審理中到庭作證亦供稱：「（你有無與己○○、寅○○等
    組竊盜集團？）是有竊盜集團，但是我、寅○○、卯○○與綽號阿強者，我並沒
    有說（庭上之）己○○有參加」等語，經本院調卷該卷屬實，並影印此部分筆錄
    附卷可憑（見本院更(一)卷第一宗第九○－九一頁），是足認被告確有與寅○○等
    人共組竊盜集團無訛。此外，本件復有扣案如事實欄所載各物足稽，且經失竊人
    施漢萍於警訊中指訴被竊屬實，並有車輛車牌失竊作業查詢資料在卷可參，而寅
    ○○、卯○○、辰○○分經本院以共同竊盜或搬運贓物罪判處有期徒刑三年及一
    年確定，有調閱之本院八十六年度上訴字第二八八四號卷及判決書在卷可憑，是
    以被告壬○○上開所弁，及同案被告寅○○及辰○○事發後在原審附和之證詞，
    顯為卸責迴護之詞，均不足採信。再証人癸○○於本院前審調查中，經隔離訊問
    後，其雖証稱被告自八十六年二至五月間，均住伊家，偶而外出吃飯等情，惟被
    告於本院調查中則供稱：伊係自八十六年一至六月間住於証人癸○○家中等語（
    見本院卷第九十四頁背面及九十五頁背面），兩人就被告所住期間之長短，所供
    不一，証人癸○○於本院之証述，應為附和被告之詞，且所供在家之時間，乃在
    本件竊車犯罪之前，亦不足採為有利被告之証據，被告壬○○此部分之犯行已堪
    認定。另被告對於事實三部分之犯行，雖亦弁稱：伊與酉○○只是有數面之緣、
    並不認識巳○○伊並無參與其等竊盜集團云云。惟查被告此部分犯行，亦業據同
    案被告酉○○於八十七年二月三日警訊時，就其等如何在現場解體汽車，及現場
    尚有被告壬○○，及同案被告巳○○二人，但他們二人趁警方在敲門時從屋頂鐵
    皮蓋逃離現場等情供承甚詳，（見本院調閱之台灣台中地方法院檢察署八十七年
    度偵字第二六七○號卷第廿二頁正背面），且證人即上址倉庫所有權人林金印於
    偵審中，亦證述其倉庫確為被告等所租用。另現場遺留之「暘泰建築物管理維護
    有限公司」名義之框式裕隆ＯＭ－一四四二號自用貨車一部，係由同案被告酉○○及被告壬○○向「暘泰建築物管理維護有限公司」之負責人李炳明借用名義登
    記，此亦據證人李炳明於警訊及本院審理中到庭結證在卷。又率先逮捕被告酉○○之警員劉琮銘亦於另案審理中到庭證稱：當時倉庫頂部之鐵皮遭掀起，有人自
    該處逃逸等語。被告所弁，顯為不實，再証人酉○○及巳○○於本院調查中証稱
    被告未參與云云，與前開酉○○於八十七年二月三日警訊陳述有違，且酉○○於
    警訊之陳述，乃出於自由意識所為，如非酉○○主動告知被告亦為共犯之一，警
    方亦無從知悉等情，亦經証人即警員亥○○於本院調查中証述明確（見本院上訴
    卷第九十六頁背面），是酉○○在本院證稱因其遭警刑求，始不得已推與被告，
    不實供稱被告亦參與云云，顯不可取，且經臺灣臺中地方法院於審理該院八十七
    年度訴字第八七一號酉○○竊盜乙案時，調查結果，亦認警員無刑求之不法情事
    ，此經本院調閱該卷屬實，且有該案判決正本乙件附卷可參（見本院更(一)卷第二
    宗第五三－六二頁），綜上，自應以酉○○於八十七年二月三日之警訊陳述可採
    ，証人酉○○及巳○○於本院調查中之証言，尚無從採為有利被告之証據，此外
    並有如附表一所示之待解體之汽車十一輛、附表二所示之車牌六面及附表三所示
    之解體工具等扣案可稽。本件此部分事證明確，被告壬○○此部分犯行亦堪予認
    定。
二、次查被告曾於八十五年九至十月間，因犯竊盜罪，經本院八十六年度上易字第一
    七四四號判處有期徒刑一年，於八十六年七月二十三日宣示判決並確定。本案壬○○與己○○、寅○○等共犯常業竊盜部分，及與另案被告酉○○及巳○○常業
    竊盜部分，均其中有部分竊盜行為係在前揭判決宣示之前所犯，固為該判決既判
    力所及，惟因有部分行為係在該判決宣示之後所犯，壬○○就此部分仍應負責。
    被告曾有二次竊盜前科，其甫於八十六年七月二十三日因竊盜罪經本院判處罪刑
    後，又分別與寅○○、己○○，以及酉○○、巳○○共組竊車解體集團，由被告
    負責銷售解體之零件，獲取不法利益，則被告顯係反覆共同為竊盜行為，且有恃
    以維生之意，自屬常業竊盜。核被告於本院八十六年六月二十三日前犯竊盜罪宣
    判後所為，係犯刑法第三百二十二條之常業竊盜罪。公訴意旨所指其與寅○○所
    組之竊盜集團，推由「己○○」於八十六年七月二十一日凌晨八時以前，在台北
    市○○區○○街三五五號竊取置於該處為康筌有限公司所有牌照號碼應為ＥＱ－
    二二八八號，車身號碼應為Ｂ0000000Ｃ七四九二○號之白色賓士二二○
    廠牌自小客車一部，及於八十六年七月二十一日凌晨四時許前，在台中市○○路
    與日興路口竊取置於該處為桂冠實業股份有限公司所有之ＣＫ－一四三一號裕隆
    牌白色三．四九噸貨車一部等二部分之犯行，係在上開案件宣示判決之前所為，
    自應為其既判力所及，公訴人仍予一併起訴，自有未洽。又移送併辦意旨雖認另
    案被告午○○亦為被告其後所組竊盜集團之成員，惟查依此部分共犯酉○○、巳
    ○○歷次所供，午○○所涉及者要只於八十六年六月二十三日起出名向林金印租
    用倉庫一間而已，其時間乃在被告上開判決宣示之前，且午○○除此之外，並無
    共同實施竊盜或解體之行為，其是否知情而出名承租倉庫，是否有共同犯罪之不
    法犯意，均無從明瞭，是難認亦屬本罪之共同正犯。本件被告分別與寅○○、「
    己○○」二人及與酉○○、巳○○二人間就事實欄二、三部分之犯行，各有犯意
    聯絡及行為分擔，已如前述，均為共同正犯。又事實欄三部分之犯行，雖未據公
    訴人起訴，惟與起訴部分，時間緊接，方法雷同，且裁判上一罪之關係，本院自
    得併予審酌，又被告曾因違反麻醉藥品管理條例案件，經台灣台中地方法院分別
    判處有期徒刑三月，於八十三年四月二十八日易科罰金執行完畢。又因竊盜案件
    ，經台灣台中地方法院判處有期徒刑十月；再因違反麻醉藥品管理條例案件，經
    台灣台中地方法院判處有期徒刑五月，經合併定刑，於八十四年八月三十一日假
    釋出獄，已於八十四年十月二十四日假釋期滿而執行完畢。此有台灣台中地方法
    院檢察署刑案資料查註紀錄表在卷可憑，其於受有期徒刑之執行完畢五年以內再
    犯本件有期徒刑以上之罪。係屬累犯，應依刑法第四十七條之規定加重其刑。原
    審予以論科，固非無見，惟查：(一)原審法院既認被告於本件係於八十六年八月間
    始與寅○○等人基於共同意圖為自己不法所有之犯意，共推「己○○」負責竊車
    ，又認己○○於上開犯意形成之前，即八十六年七月二十一日竊取康筌、桂冠
    二家公司汽車部分之犯行，亦應於本罪之中一併論擬，即屬現由矛盾；(二)原判決
    既認被告係於八十六年七月二十三日本院八十六年上易字第一七四四號竊盜案件
    宣示判決後，始與酉○○等人基於犯意之聯絡而實施犯罪，又認其係基於犯意
    聯絡，而推由酉○○於八十六年六月二十三日起向林金印租用倉庫，亦屬理由矛
    盾。且並無任何證據足證午○○亦係本件之共同正犯，原判決仍認定其為共同正
    犯，即屬理由不備。(三)共犯酉○○雖供稱其於本件經查獲之前，業已解體過十五
    輛之汽車，惟其亦坦承係於八十六年六月間即開始竊車解體銷售牟利，而上開十
    五輛車業經解體銷售殆盡，並無任何資料可認定其車籍為何，是否於八十六年七
    月二十三日以後始竊得，抑應為被告前案既判力所及，是即無從令被告亦於本案
    負此部分之刑責，原判決就此部分仍併入本件被告犯罪事實之中，亦有未洽，雖
    被告上訴意旨仍執前詞否認犯罪，並無可取，惟原判決既有上開可議之處，即無
    可維持，自應由本院予以撤銷改判，爰審酌被告有多次竊盜前科，品行不良，一
    再竊車，危害頗矩，惡性深重，犯後仍不知悔悟等一切情狀，量處如主文第二項
    所示之刑。扣案由壬○○提供載運贓物之ＯＹ－五六○七號自小客貨車一部及解
    體，工具一批分別係被告壬○○及同案被告己○○所有，供犯罪所用之物，另扣
    案之附表三之工具一批係被告與另案被告酉○○、巳○○等所有供犯罪所用之物
    ，均應依刑法第三十八條第一項第二款之規定予以宣告沒收。
三、另公訴人移送併辦（八十六年度偵字第一七六一八號）略以：緣有蘇建成係長龍
    汽車修配廠負責人，以其妻名義，經由證人黃俊雄媒介，向另證人吳圳壹購得已
    撞毀之ＡＣ－四八一○號台產三陽廠牌二千西西黑色自用小客車後以十二萬元之
    代價委由被告壬○○及另案被告林育達等二人，將該車引擎號碼敲毀，再將竊得
    之未○○所有進口美規二千二百西西自用小客車敲毀，貼上ＡＣ－四八一○號之
    引擎號碼貼上，以逃避被察覺，並重領牌照。因認被告有與蘇建成等人涉有竊盜
    及偽造文書等罪涉等語。惟查被告此部分之犯罪時間，係在八十六年四月三日為
    警查獲之前，而本件被告另案竊盜部分，本院係於八十六年七月二十三日以八十
    六年度上易字第一七四四號判處有期徒刑一年並確定，此部分之竊盜犯行及所涉
    偽造文書部分與該案之竊盜罪間復有連續或方法結果之牽連關係，為該確定判決
    效力所及，此併案部分，自不能再與本件併同審理，應檢還由公訴人另為適法之
    處理，再公訴人移送併辦（八十七年度偵字第一三九三八號）略以：被告於八十
    七年三月二日委由他人向林心正買入CG -三二六六號自小客車後，竊取黃添源之
    MI-九○二八號自小客車，將CG -三二六六號自小客車身號碼打造於MI-九○二八
    號車身號碼上，另將CG-三二六六號自小客車引擎裝於MI-九○二八號車身，掛上
    CG -三二六六號牌使用，因認被告有竊盜及偽造文書等罪等語。惟查訊據被告否
    認此部分之犯行，且CG -三二六六號車子乃自稱壬○○之人所購，而該壬○○者
    並非被告，亦分經証人甲○○及辛○○於本院調查中結証屬實（本院上訴卷第三
    十二頁及六十頁），又經公訴人將「壬○○」者於八十七年三月二日所立買賣契
    約書上之指紋送請鑑定，亦非本案被告壬○○之指紋，有內政部警政署刑事警察
    局八十七年七月廿二日復函在卷可憑（八十七年度偵字第一三九三八號卷第十八
    頁）。況依證人申○○、庚○○所證，要只可認被告有買入事故撞毀汽車，以贓
    車為頂拼之行為，即僅可證明被告有買入贓車之犯罪，其既否認該車為其所竊，
    又無確切之證據足認其與竊車者有共同之犯意，是其被訴竊盜罪部分，即屬不能
    證明。且被告所組上開竊車集團，乃將所竊得汽車加以解體分銷零件牟利，與本
    件犯罪手法係逕以贓車借屍還魂然不同，二者犯意各異，難認具裁判上一罪之
    關係，本院即無從予以併辦。
四、本件被告雖以竊盜為常業，惟本件係被告為其利益而上訴，且本院所認其竊車之
    數目及犯罪之情節乃較原判決輕，依刑事訴訟法第三百七十條之規定，本院即無
    從一併宣告被告應入勞動場所強制工作。又被告被訴共推「己○○」於八十六年
    七月二十一日竊取康筌、桂冠二家公司所有汽車部分之犯行，為前案既判力之所
    及，本院無從再予論罪，惟公訴人係以其犯一罪起訴，爰不另為免訴之判決，均
    併此明。
五、據上論斷，應依刑事訴訟法第三百六十九條第一項前段、第三百六十四條、第二
    百九十九條第一項前段、刑法第三百二十二條、第二十八條、第四十七條、第三
    十八條第一項第二款，判決如主文。
本案經檢察官戊○○到庭執行職務。
中      華      民      國     八十九     年      一      月    十九    日
                                   臺灣高等法院臺中分院刑事第五庭
                                         審判長法  官  吳  重政
                                               法  官  李  寶  堂
                                               法  官  朱      樑
右正本證明與原本無異。
如不服本判決應於收受送達後十日內向本院提出上訴書狀，其未述上訴之理由者並
得於提起上訴後十日內向本院補提理由書（均須按他造當事人之人數附繕本）。
                                               書記官  沈      蘊
中      華      民      國     八十九     年      一      月   二十一   日
附錄：
刑法第三百二十二條：
以犯竊盜罪為常業者，處一年以上七年以下有期徒刑。
                                                                        Ｖ
附表(一)：
編號  牌        號     車   型    所  有  人     失竊時間    失 竊 地 點
一、ＭＵ－八八一八號   賓士廠牌     丁○○        1.    台中市○○街十
    自用小客車                                    時      八號前
二、ＰＺ－三三五七號   賓士廠牌     丙○○        2.1.   台中市○村路與
    自用小客車                                    時      存中街口
三、ＯＱ－九二四三號   賓士廠牌  維也納實      1.17.    台中市○○路與
    自用小客車                      業有限公      時      五權路口
                                    司
四、Ｒ６－四五二六號   賓士廠牌     戌○○        2.1.    台中市○○路與
    自用小客車                                    ３時      美村路口
五、ＲＥ－八八八八號   賓士廠牌     王佑君        2.2.    台中市○○路與
    自用小客車                                    ○時      漢口路口
六、Ｇ８－一四九五號   賓士廠牌     丑○○        1.    台中市○○路與
    自用小客車                                    時      精誠路口
七、ＯＪ－一三六八號   ＶＯＬＶＯ   億豐油漆      1.    台中市○○街二
    自用小客車                      工程行        ４時      五八號前
八、ＯＸ－六三四一號   三陽廠牌     乙○○        1.    台中市○○路四
    自用小客車                                    時      六二號前
九、Ｈ６－二七三一號   福特廠牌     子○○        1.    台中市○○路與
    自用小客車                                    時      市○○○路口
十、ＯＢ－五九六二號   三菱廠牌     匯豐汽車      1.    台中市○○路附
    自用小客車                      公司          ７時      近
十一、Ａ８－三一六九號   豐田廠牌     周澋澐        1.    台中市○○路二
    自用小客車                                    ７時      段三一五巷三弄
                                                            三號前
附表(二)：
編號  失  竊  物  品   車   型     所 有  人     失竊時間    失 竊 地 點
一、ＭＰ－七二三五號   速霸路廠牌   謝燕居        1.    台中市○○○路
    號牌二面                                      ７時      二段一八五號前
二、Ｒ５－六六七八號   日產廠牌     秀傳醫院      1.14.    台中市○○路中
    號牌二面                                      時      正國小前
三、ＵＫ－○八一九號   不    詳     不  詳        不  詳    不  詳
    號牌二面
附表(三)：
編號  工  具  名  稱
一、  燒焊工具乙炔一組
二、  鐵鎚一支
三、  螺絲起子二支
四、  梅花活動扳手五支
五、  尖嘴鉗一支
六、  斜口鉗一支
                                    Ｖ


司法院資訊處製作；財團法人民間司法改革基金會備份。
